【裁判字號】    97,簡,191
【裁判日期】    970422
【裁判案由】    綜合所得稅
【裁判全文】
臺北高等行政法院判決
                                     97年度簡字第00191號
原      告  甲○○
被      告  財政部臺北市國稅局
代  表  人  凌忠嫄（局長）住同上
訴訟代理人  乙○○
上列當事人間因綜合所得稅事件，原告不服財政部中華民國96年
9 月6 日台財訴字第09600336530 號訴願決定（案號：第000000
00號），提起行政訴訟。本院判決如下：
    主  文
原告之訴駁回。
訴訟費用由原告負擔。
    事  實
一、程序部分：
    本件原分案編號為本院民國（下同）96年度訴字第3106號，
    依通常訴訟程序審理，惟查本件訴訟標的之價額在新臺幣（
    下同）20萬元以下，依行政訴訟法第229 條第2 項、第1 項
    第2 款規定及司法院民國（下同）92年9 月17日院台廳行一
    字第23681 號令，應適用簡易程序，本院並依同法第233 條
    第1 項規定，不經言詞辯論，逕行裁判。
二、事實概要：
    原告94年度綜合所得稅結算申報，漏報薪資所得948,819 元
    ，經被告所屬中正稽徵所查獲，歸課綜合所得總額4,005,78
    9 元，補徵應納稅額166,988 元，並經被告按所漏稅額處以
    0.2 倍罰鍰計33,300元。原告不服，就罰鍰部分申請復查，
    經被告以96年6 月29日財北國稅法二字第0960228554號復查
    決定書（下稱原處分）駁回。原告仍未甘服，提起訴願遭駁
    回後，遂提起本件行政訴訟。
三、原告主張：原告於申報綜合所得稅時，因以自然人憑證下載
    所得方式網路申報，網路上資料有誤，致漏報薪資所得，並
    非故意漏報。原告於接到補稅通知後，立即補繳漏列應繳稅
    款，未有故意逃稅及抗稅之心態，為何還要處罰鍰。據此，
    依行政訴訟法第4 條第1 項規定，求為判決：「訴願決定及
    原處分關於罰鍰部分均撤銷。」云云。
四、被告則以：按所得稅法第110 條第1 項規定：「納稅義務人
    已依本法規定辦理結算申報，但對依本法規定應申報課稅之
    所得額有漏報或短報情事者，處以所漏稅額2 倍以下之罰鍰
    。」稅務違章案件裁罰金額或倍數參考表規定：「短漏報所
    得屬已填報扣免繳憑單、股利憑單及緩課股票轉讓所得申報
    憑單之所得…處所漏稅額0.2 倍之罰鍰。」行為時綜合所得
    稅電子結算申報作業要點參、三、（三）規定：「納稅義務
    人利用本要點規定之電子憑證查詢、下載之所得資料或向各
    地區國稅局辦理臨櫃查詢之所得資料，均僅供申報時參考，
    如尚有其他來源之所得資料，仍應依法辦理申報；納稅義務
    人未依規定辦理申報致有短報或漏報情事者，應依所得稅法
    及其相關規定處罰。」綜合所得稅係採自行申報制，原告既
    有系爭所得，依法負有據實申報之公法上的義務，此一義務
    不待被告促其申報即已存在，非待稽徵機關通知始負申報責
    任或納稅義務，原告於利用電子憑證之方式由網路上下載所
    得資料時，既已同意遵守綜合所得稅電子結算申報作業要點
    之一切規定，自不得以電腦資料不完整作為短漏報所得之免
    責理由。原告所漏報之薪資所得係源自臺南紡織股份有限公
    司，金額高達948,819 元，顯無不知有此所得之理，原告對
    申報內容未盡審查核對之責，未就實際所得予以申報，縱非
    故意，亦有過失，原處分處以0.2 倍之罰鍰33,300元，並無
    不合，求為判決駁回原告之訴等語。
五、按所得稅法第2 條第1 項規定：「凡有中華民國來源所得之
    個人，應就其中華民國來源之所得，依本法規定，課徵綜合
    所得稅。」第71條第1 項前段規定：「納稅義務人應於每年
    5 月1 日起至5 月31日止，填具結算申報書，向該管稽徵機
    關，申報其上1 年度內構成綜合所得總額…之項目及數額，
    以及有關減免、扣除之事實，並應依其全年應納稅額減除…
    扣繳稅額及可扣抵稅額，計算其應納之結算稅額，於申報前
    自行繳納。」第110 條第1 項規定：「納稅義務人已依本法
    規定辦理結算申報，但對依本法規定應申報課稅之所得額有
    漏報或短報情事者，處以所漏稅額2 倍以下之罰鍰。」
六、原告94年度綜合所得稅結算申報，漏報臺南紡織股份有限公
    司薪資所得948,819 元，經被告於96年4 月24日核定補徵應
    納稅額166,988 元，原告並於96年5 月7 日補繳本稅之事實
    ，為兩造所不爭，並有各類所得扣繳暨免扣繳憑單（第33頁
    ）、綜合所得稅結算申報書（第17頁）、綜合所得稅核定通
    知書（第15頁）、徵銷明細清單（第10頁）附原處分卷可稽
    ，為可確定之事實。
七、本件之爭執，在於原告漏報薪資所得，是否有故意或過失，
    而構成漏稅罰之要件？經查：
  (一)原告94年度綜合所得稅結算申報，短漏報原告取自臺南紡織
    股份有限公司系爭薪資所得，違反前揭所得稅法第71條第1
    項之申報義務，已構成客觀違章狀況。綜合所得稅結算申報
    採自動報繳制，納稅義務人自知有所得即有據實申報之公法
    義務，此一公法義務不待稽徵機關促其申報即已存在，並不
    因有無收到扣繳憑單或支付者有無正確上傳至自然人憑證之
    網路作業系統而有不同，違反此等義務又無不可歸責之事由
    ，自難卸免故意過失之責。又漏稅行政違章之行為態樣為純
    正之不作為，著重在自動報繳期限內「應作為而不作為」，
    而其有無「故意、過失」主觀歸責事由及其主觀責任之內涵
    ，均僅著眼於「該不作為」本身。原告有取得系爭薪資所得
    之事實，卻未予申報，亦未於稽徵機關查獲前自動補報，縱
    非故意，仍難卸免其過失漏報之責任，參諸司法院釋字第27
    5 號解釋，自應受罰。原告主張：因以自然人憑證下載所得
    方式網路申報，網路上資料有誤，致漏報薪資所得，並非故
    意漏報，且已立即補稅，不應處罰云云，要非可採。
  (二)從而，被告依前揭所得稅法第110 條第1 項規定，按核定應
    補稅額166,988 元處0.2 倍之罰鍰33,300元（166,988 元×
    0.2 ）（計至百元止），並未違反「稅務違章案件裁罰金額
    或倍數參考表」規定，亦無裁量怠惰、裁量逾越或裁量濫用
    之違法情事，亦屬合法。
八、綜上所述，被告核處罰鍰金額33,300元（計至百元止），並
    無違誤，訴願決定遞予維持，亦無不合，原告徒執前詞，訴
    請撤銷，為無理由，應予駁回。
據上論結，本件原告之訴為無理由，依行政訴訟法第98條第1 項
前段、第233 條第1 項，判決如主文。
中    華    民    國    97    年     4    月   22     日
                    臺北高等行政法院第五庭
                                    法  官  胡方新
上為正本係照原本作成。
本件以訴訟事件所涉及之法律見解具有原則性者為限，始得於本
判決送達後20日內向本院提出上訴狀並表明上訴理由，如已於本
判決宣示後送達前提起上訴者，應於判決送達後20日內補具上訴
理由（均按他造人數附繕本），且經最高行政法院許可後方得上
訴。
中    華    民    國    97    年     4    月   22     日
                                    書記官  黃玉鈴


司法院資訊處製作；財團法人民間司法改革基金會備份。
